臺灣桃園地方法院刑事判決　　　　　　　　　　　　　九十一年度訴字第六七四號
　　公　訴　人　臺灣桃園地方法院檢察署檢察官
　　被　　　告　甲○○
右列被告因偽造文書案件，經檢察官提起公訴（八十九年度偵續一字第一六號），本
判決如左：
    主      文
甲○○無罪。
    理      由
一、公訴意旨略以：被告甲○○係王江山之養子，王江山之友即告訴人乙○○在民國
    五十四年間，向案外人陳寶鐘買受坐落桃園市○○○段六七三之十一地號土地，
    及其上門牌號碼桃園市○○街二一七號房屋，乙○○除自己保管該房地所有權狀
    及保留使用該房地權利外，將該房地逕行信託登記於王江山名下保管，嗣王江山
    於八十二年七月二十九日死亡，詎甲○○明知上開建物所有權狀仍由乙○○保管
    中，竟於八十四年十一月二日謊報遺失，矇騙「桃園縣桃園地政事務所（下稱桃
    園地政所）」人員而核發新權狀，並行使其所偽造之上開權狀遺失之切結書，使
    「桃園地政所」承辦公務員因而陷於錯誤，將此不實之事項登載於職務上所掌之
    地籍資料內（八十四年十一月九日完成登記），並據以補發新權狀，足生損害於
    上開地政所對地籍管理之正確性及乙○○之權益，再持以向他人多次設定抵押借
    款花用，因認被告甲○○涉有刑法第二百十四條、第二百十條、第二百十六條之
    行使使公務員登載不實文書及行使偽造私文書等罪嫌云云。
二、按犯罪事實應依證據認定之，無證據不得推定其犯罪事實，又不能證明被告犯罪
    者，應諭知無罪判決，刑事訴訟法第一百五十四條、第三百零一條第一項分別定
    有明文。訊據被告甲○○，堅詞否認上開犯行，辯稱其不曾以遺失為由向「桃園
    地政所」申辦補發系爭建物之所有權狀等語。
三、經查，門牌號碼桃園市○○街二一七號房屋之歷任所有權人未曾申辦「書狀補給
    」登記，其中被告甲○○於八十四年十一月二日申請並於同年月九日辦妥者係「
    繼承」登記，該棟房屋之原所有權人係王江山，甲○○則為王江山之子等情，有
    該棟房屋之建築改良物登記簿謄本、王江山之戶籍謄本等文件影本各一份在卷可
    憑。既不曾申辦「書狀補給」登記，顯見被告甲○○未曾以遺失為由申請補發權
    狀，則更遑論其有捏杜此事而使地政所之公務員為不實登載之情事可言。再者，
    甲○○既為王江山之子，核屬法定繼承人，是以於王江山死亡後，甲○○以繼承
    人之地位申辦該棟房屋之繼承登記，並取得地政所據此核發之建物權狀，此過程
    中洵無任何不實之處，至被告雖曾出具切結書表明「該建物附表已滅失」，此有
    「桃園地政所」桃地一字第三二六二號函文一份在卷足按，然此顯係被告於申辦
    繼承登記時，以之充為原應繳回文件之代替，易言之，即以出具切結書表示「遺
    失」之方式以取代原有「建物附表」或權狀應繳回地政所之手續，職是，既僅為
    原應繳回文件之代替，則此事項顯非地政所受理繼承登記時，於建物登記簿上「
    所應且將」登記之內容，因之，縱令所稱「該建物附表已滅失」此由為虛，亦未
    能執此指其有使公務員為不實登載之舉。末查，該份切結書既為被告具名製作，
    要無由謂之有偽造該文書之情事。綜上，本件不能證明被告有如公訴人所指之犯
    行，依首開法條說明，自應為無罪之諭知。
據上論斷，應依刑事訴訟法第三百零一條第一項，判決如主文。
本案經檢察官張立中到庭執行職務。
中      華      民      國    九十一    年      七      月     十九     日
                              臺灣桃園地方法院刑事第三庭
                                  法  官  蔡榮澤
右正本證明與原本無異。
如不服本判決，應於判決送達後十日內向本院提出上訴狀( 應附繕本 )。
                                  書記官  何慧娟
中      華      民      國    九十一    年      七      月    二十四    日
